【裁判字號】    99,易,2027
【裁判日期】    991111
【裁判案由】    故買贓物
【裁判全文】
臺灣臺中地方法院刑事判決              99年度易字第2027號
公  訴  人  臺灣臺中地方法院檢察署檢察官
被      告  乙○○
上列被告因故買贓物案件，經檢察官提起公訴（99年度偵字第11
093 號），本院判決如下：
    主    文
乙○○故買贓物，處拘役貳拾日，如易科罰金，以新臺幣壹仟元
折算壹日。又故買贓物，處拘役貳拾日，如易科罰金，以新臺幣
壹仟元折算壹日。應執行拘役肆拾日，如易科罰金，以新臺幣壹
仟元折算壹日。
    犯罪事實
一、乙○○係址設臺中市○○區○○路615之1號「根基古物資源
    回收場」負責人廖本傑之妻，依其智識程度、銷售業務經驗
    及一般社會之通見，明知丙○○（所犯竊盜罪，另經本院99
    年度中簡上字第463號判決確定）於民國99年2月13日中午11
    時至12時許間，分別2趟持至上開回收場變賣之鋼筋各1批，
    均係來路不明贓物（均為義和營造股份有限公司所有，分別
    於同日中午11時許、12時許，在臺中市○區○○路156 巷83
    之2 號工地旁失竊），竟基於故買贓物之犯意，分別以新臺
    幣（下同）960元、1,080元之價格故買。嗣因丙○○復於99
    年3月9日凌晨0 時許，在臺中市○○區○○路與中科路口處
    ，再次竊得鋼筋90條，得手後騎乘車牌號碼UBI-387 號輕型
    機車，欲載運至上開根基古物回收場販售時，行經臺中市○○區○○路180 之40號即中清果菜市場前，為警當場查獲，
    因而循線查悉上情。
二、案經臺中市警察局第五分局報告臺灣臺中地方法院檢察署檢
    察官偵查起訴。
    理    由
一、按被告以外之人於審判外之言詞或書面陳述，除法律有規定
    者外，不得作為證據，刑事訴訟法第159條第1項定有明文，
    此乃傳聞證據之排除法則。又傳聞法則之重要理論依據，在
    於傳聞證據未經當事人之反對詰問予以核實，乃予排斥，惟
    若當事人已放棄對原供述人之反對詰問權，於法院審判時表
    明同意該等傳聞證據可作為證據，基於證據資料愈豐富，愈
    有助於真實發現之理念，並貫徹刑事訴訟法修法加重當事人
    進行主義之精神，確認當事人對於證據能力有處分權之制度
    ，傳聞證據經當事人同意作為證據，法院認為適當者，亦得
    為證據。另當事人於調查證據時，對於傳聞證據表示「沒有
    意見」、「對於證據調查無意見」，而未於言詞辯論終結前
    聲明異議，應視為已有將該等傳聞證據採為證據之同意，此
    刑事訴訟法第159條之5定有明文。查本案所引之下列證據，
    均據被告乙○○對證據能力表示「沒有意見」，亦未於本案
    言詞辯論終結前聲明異議，則本院審酌該等證據並無違法取
    證或證明力顯然過低之情事，均得採為證據。
二、訊據被告乙○○固不否認其係根基古物資源回收場負責人廖
    本傑之妻，平常亦會至回收廠幫忙，且該回收場並無其他女
    性工作人員等情，惟矢口否認有何故買收受贓物之犯行，辯
    稱：伊每天早上都要去水湳市場賣麵賣到下午1 點多左右，
    除了市場星期一休市不用去，99年2 月13日當天是除夕，伊
    賣麵賣到下午1 點半，收攤之後才到回收場去幫忙，因此99
    年2 月13日中午11時至12時許間伊並不在回收場，而是在水
    湳市場，應該是伊先生跟伊弟弟顧回收場的，伊不知道為何
    丙○○要一直指認伊收購鋼筋云云。經查：
  (一)證人丙○○分別於99年2 月13日中午11時許及同日12時許，
    在臺中市○區○○路156巷83之2號工地旁，分別徒手竊取義
    和營造股份有限公司所有之鋼筋1批，並接連2趟運載至根基
    古物資源回收場變賣，並取得對價分別為960元、1,080元之
    價格等情，業經證人丙○○於警詢時、偵查中證述甚詳，核
    與證人即被害人即義和營造股份有限公司施工所主任朱洪文
    於警詢時指證內容相符，並有現場採證照片17張在卷可佐，
    該部分事實，應堪信為真實。
  (二)被告固仍執前詞置辯，惟查：
  1.證人丙○○於警詢、偵查中均證稱：伊分別於99年2 月13日
    中午11時許、12時許，在臺中市○○區○○路156巷83之2號
    工地旁，分別竊得鋼筋1批，均於同日99年2月13日中午11時
    至12時許間，以車牌號碼UBI-387 號輕型機車運載至臺中市
    ○○區○○路615之1號之根基古物資源回收廠變賣，當時窗
    口那名女子（即被告乙○○）指示伊至回收場內分類標示牌
    處卸下所竊得之鋼筋，再騎機車過磅，然後扣掉淨重後即為
    竊得鋼筋之重量，之後再至窗口向該名女子領錢，該2 次分
    別取得930元、1,080元等語（見偵查卷第8 至10、35至37頁
    ）。復經警方於99年3月9日會同證人丙○○到前開回收場指
    認時，證人丙○○即指認現場照片編號17中窗口內那名女子
    （即被告乙○○，見偵查卷第24頁）即為於99年2 月13日收
    受伊贓物之人，又於偵查中證稱：伊之前打零工會在工地撿
    一些東西去回收場賣，所以伊認得回收場之老闆娘即被告乙○○，伊不會認錯等語（見偵查卷第36頁），是證人丙○○
    先後證述均屬一致，且多次指認被告乙○○即為本案故買贓
    物之人，其證言並無任何矛盾瑕疵之處。再者，證人丙○○
    亦因本件竊盜案件，經臺灣臺中地方法院檢察署檢察官聲請
    簡易判決處刑，復由本院以刑事判決確定在案等情，經本院
    調取99年度中簡字第894號、99年度中簡上字第463號丙○○
    竊盜案件刑事相關卷宗核對屬實，亦有本院99年度中簡字第
    894號、99年度中簡上字第463號刑事判決各1份附卷可證，
    是證人丙○○在其竊盜案件中自警詢、偵查至本院審理時均
    為相同之供述，顯然明知其所為之供述會導致被告將遭到起
    訴及接受審判，在此前提下，證人丙○○於被告本案故買贓
    物案件偵查中仍為同樣之陳述，再者，證人丙○○與被告間
    並無仇隙恩怨，業經被告、證人丙○○供承在卷（見偵查卷
    第9 反面頁、本院卷第11頁），可見證人丙○○前開證述內
    容，應無刻意誣陷被告，故入被告於罪之情事，是證人丙○○所為之證述，應屬可信。
  2.雖被告乙○○辯以其99年2 月13日中午11時至12時許間伊並
    不在回收場，而係在水湳市場賣麵賣云云，並經證人甲○○
    於本院審理時證稱：被告與伊一起在水湳機場共同承租攤位
    ，被告是擺麵攤，伊是水餃攤，被告的攤位在伊隔壁，兩人
    營業時間大概是從早上5點到下午2點收攤，平常除了固定星
    期一水湳市場休市及颱風天，攤位都不會休假，被告攤位另
    外還有僱用一個員工，平常都是被告和員工兩人一起顧攤，
    只有在補貨的時候，被告才會自行出去補貨，補貨時間不一
    定，每次大概十分鐘左右，除非被告要去購買東西就會比較
    久，今年除夕被告與伊都有營業，被告是做到兩點半，伊是
    做到一點半左右，伊會知道被告做到兩點半是因為伊會留下
    來跟被告聊天，被告平常不會放下攤子回去幫忙資源場，因
    為被告攤子一個人忙不過來等語（見本院卷第24至26頁），
    惟查證人甲○○與被告係於水湳市場合租攤位用以分別經營
    市場生意，二人攤位比鄰而居，平日均會相互聊天照應等情
    ，業據被告與證人甲○○供承在卷，足認被告與證人甲○○
    二人交情甚篤，往來密切，依常情判斷，應無可能於本院審
    理時作出對於被告不利之證詞。且證人甲○○先於本院審理
    時證稱案發當日係今年除夕，是市場最忙的時候，營業時間
    有增長等語，惟又證稱伊平常都做到二點，除夕當天伊只做
    到一點半，係因伊每天賣水餃數量不一定，做完就休息等語
    ，其前後證詞關於同一日之營業時間已有矛盾，可見證人對
    於當天除夕營業時間、營業情形已因時間久遠而有記憶不清
    之情事，然其對於被告在案發當日其攤位營業結束時間及其
    營業後與被告互動情形竟仍記憶清晰完整，顯有違常情，足
    見證人甲○○所為關於營業時間情形之陳述，無從採為有利
    於被告之認定。
  3.再被告於本院99年8 月31日審理時自陳：伊是在水湳市場開
    麵店的，有僱用一個員工方莉霜跟伊一起顧攤，除了星期一
    及如中元節等大節日休市以外，伊平常是早上5 點多就去備
    料，開店時間大概是6點半左右，一直到下午1點左右就準備
    收攤，伊跟員工都一起顧攤，除非是要備料或是購買東西，
    伊收攤之後會回去幫忙回收場，時間大約是下午2點到晚上7
    點等語（見本院卷第26、26反面頁），復於本院99年10月28
    日審理時，供稱：於99年3月9日警方帶同證人丙○○到資源
    回收場去指認時，伊有在現場，但伊忘記是幾點等語（見本
    院卷第45反面頁），再經本院提示證人丙○○於99年3月9日
    至該回收場指認後之自白書，其內容略以：證人丙○○前2
    次至根基回收場均是老闆娘收受，3月9日早上10時30分許其
    偕同警方查訪該回收場，也有遇上當天收購之老闆娘等語，
    並有自白書1 份在卷可證（見偵查卷第15頁），被告亦當庭
    表示當時其人係在該資源回收場（見本院卷第46頁），又經
    檢察官詢問被告為何該日上午10時許非於水湳市場麵攤，而
    係在資源回收廠時，被告又表示：因為伊搞不清楚3月9日是
    何時，伊通常都是星期一休市，其他時間伊都不會休息等語
    （見本院卷第46頁），但查99年3月9日當天是星期二，亦非
    任何國定假日或民間重大節慶日，倘若被告如其所言除星期
    一或重大節日休市外，其每天早上均在水湳市場顧攤，豈可
    能於99年3月9日上午10時30分許仍於該資源回收場內出現？
    顯見被告並非如其所述除水湳市場休市外，每日上午均在水
    湳市場顧麵攤，且其既有僱用員工幫忙其一起顧攤，是被告
    仍有可能於平日上午在該回收場區幫忙，被告前揭所辯，應
    屬臨訟卸責之詞，尚難採信。
  4.又被告於本院審理時自承：證人丙○○拿來的鋼筋這麼整齊
    ，一看就有問題，因為我們做這麼久，看到外觀綁的那麼整
    齊鋼筋，就知道那是贓物，一般廢棄鋼筋應該不會綁那麼整
    齊等語（見本院卷第46反面頁），是被告平日既有至其夫廖
    本傑所經營之上開回收場幫忙，依其銷售經營經驗及常識觀
    之，被告於收購該前開鋼筋時，主觀上應有該鋼筋係來路不
    明贓物之認識無誤。
  5.另被告聲請傳喚證人方莉霜到庭作證，無非係為證明其於案
    發當時不在資源回收場之事實，惟該事實既已經本院傳喚證
    人甲○○到庭作證，且被告與證人方莉霜既為僱用人與受僱
    人之關係，證人方莉霜相較證人甲○○更不可能為對於被告
    不利之證詞，又本案事證已明，證人方莉霜應無傳喚之必要
    ，附此敘明。
  (三)綜上等情，本件事證明確，被告犯行已堪認定，應依法論科
    。
三、核被告乙○○所為，係犯刑法第349條第2項之故買贓物罪。
    又被告所犯如犯罪事實欄所示之2 次故買贓物犯行，犯意各
    別，行為互殊，應予分論併罰。爰審酌被告並無任何前案紀
    錄，素行良好，有卷附臺灣高等法院被告前案紀錄表1 份在
    卷可參，其為貪圖不法利益而故買贓物，助長他人行竊風氣
    ，並增被害人尋回失物之困難，實屬不該，並兼衡其犯罪之
    動機、目的、生活狀況、智識程度及犯後否認犯行等一切情
    狀，分別量處如主文所示之刑，並均諭知易科罰金之折算標
    準，暨定其應執行刑，併諭知易科罰金之折算標準，以示懲
    儆。
據上論斷，應依刑事訴訟法第299條第1項前段，刑法第349條第2
項、第41條第1項前段、第51條第6款，刑法施行法第1條之1第1
項、第2項前段，判決如主文。
本案經檢察官丁○○到庭執行職務。
中    華    民    國    99    年    11    月    11    日
                  刑事第二庭  審判長  法  官  鄭永玉
                                      法  官  陳得利
                                      法  官  潘曉玫
以上正本證明與原本無異。
如不服本判決應於收受判決後10日內向本院提出上訴書狀，並應
敘述具體理由；其未敘述上訴理由者，應於上訴期間屆滿後20日
內向本院補提理由書 (均須按他造當事人之人數附繕本)「切勿
逕送上級法院」。
告訴人或被害人對於判決如有不服具備理由請求檢察官上訴者，
其上訴期間之計算係以檢察官收受判決正本之日期為準。
                                      書記官  張齡方
中    華    民    國    99    年    11    月    11    日
附錄本件論罪科刑法條全文
中華民國刑法第349條：
收受贓物者，處3年以下有期徒刑、拘役或五百元以下罰金。
搬運、寄藏、故買贓物或為牙保者，處5年以下有期徒刑、拘役
或科或併科1千元以下罰金。
因贓物變得之財物，以贓物論。

司法院資訊處製作；財團法人民間司法改革基金會備份。
